【裁判字號】    97,交抗,400
【裁判日期】    970429
【裁判案由】    聲明異議
【裁判全文】
臺灣高等法院臺中分院交通事件裁定
抗  告  人
即受處分人  甲○○
上列抗告人因違反道路交通管理處罰條例案件，不服臺灣南投地
方法院，中華民國97年3月31日所為裁定（97年度交聲字第135號
），提起抗告，本院裁定如下：
    主  文
抗告駁回。
    理  由
一、原裁定意旨以：(一)按違反道路交通管理事件統一裁罰基準及
    處理細則第五條規定，處理違反道路交通管理事件，有關文
    書送達之程序，依行政程序法之規定。而送達，於應受送達
    人之住居所、事務所或營業所為之。於應送達處所不獲會晤
    應受送達人時，得將文書付與有辨別事理能力之同居人、受
    僱人或應送達處所之接收郵件人員，行政程序法第七十二條
    第一項前段、第七十三條第一項定有明文。次按受處分人，
    不服道路交通管理處罰條例第八條主管機關所為之處罰，得
    於接到裁決書之翌日起二十日內，向管轄地方法院聲明異議
    ，同條例第八十七條第一項規定可資參照。再按，依前開規
    定向管轄法院聲明異議之期間，自裁決送達之翌日起算，並
    得依法扣除在途期間；又交通法庭認聲明異議不合法律上之
    程式或其異議權已喪失者，應以裁定駁回之，但其不合法律
    上之程式可補正者，應先定期命為補正，逾期不補正者，即
    予駁回，道路交通案件處理辦法第十二條、第十八條規定參
    照。(二)本件異議人即受處分人甲○○（以下稱為異議人）係
    對於交通部公路總局臺中區監理所南投監理站（以下簡稱為
    原處分機關）於民國九十三年十二月二日所為之處分即投監
    四字第裁６５－Ｈ00000000號裁決書（以下簡稱為
    系爭裁決書）不服而聲明異議。查異議人於原處分機關留存
    之住址為南投縣國姓鄉○○路○段一四○之三號，此有汽車
    駕駛人螢幕列印資料一紙在卷可按；且異議人自七十七年十
    二月二十日起即住在上址，迄今並未遷出乙節，並有本院經
    內政部戶政司戶役政資料電子閘門系統查詢之異議人個人基
    本資料一份附卷可參。而系爭裁決書已經原處分機關於九十
    三年十二月六日以掛號郵寄至異議人上揭戶籍地址，並經異
    議人之同居人即異議人之父親邱新乾蓋章收訖，有中華民國
    郵政掛號郵件收件回執一紙在卷為憑。異議人雖主張伊僅係
    為應農民保險之需，方設籍於上址，其實際居住地係位於臺
    中縣大里市等語，惟無論異議人設籍於上址之目的為何，然
    此均為其內心之動機，其既未對外表示，旁人自無從窺知，
    況異議人從未以任何管道令原處分機關知悉其有何居所變更
    之事實，則依前揭送達之相關規定，上開處分確已生合法送
    達之效力。又本件上述送達地址與均位於南投縣南投市之原
    處分機關及本院俱非位在同一鄉鎮市○○○道路交通案件處
    理辦法第十二條、法院訴訟當事人在途期間標準第四條、第
    二條規定，其在途期間為三日，是異議人倘對上開處分不服
    ，依前揭規定，自應於系爭裁決書合法送達之翌日即九十三
    年十二月七日起算二十日，至同年十二月二十六日，另加計
    三日之在途期間，於同年十二月二十九日止之異議期間內提
    出異議。然異議人係迄至九十七年三月十一日始行具狀聲明
    異議，此有本件聲明異議狀上之原處分機關總收文章戳一枚
    可憑，其異議顯已逾前開所述二十日之法定期限，且無從命
    其補正。綜上所述，本件異議應予駁回。
二、抗告人抗告意旨略以：本人設籍地僅為農民保險之需，並非
    實際居住地，本人並沒有與家父同住，遲至家父出殯後，整
    理遺物後，始知有南投縣監理站之交通裁決書，即向該站提
    出異議，並未逾二十日之規定，請從寬認定「接到」裁定之
    實情。
三、經查：
  (一)按受處分人，不服第八條主管機關所為之處罰，得於接到裁
    決書之翌日起二十日內，向管轄地方法院聲明異議，道路交
    通管理處罰條例第八十七條第1項定有明文。再依道路交通
    管理處罰條例第八十七條規定向管轄法院聲明異議之期間，
    自裁決書送達之翌日起算，並得依法扣除在途期間及聲請回
    復原狀。道路交通案件處理辦法第十二條亦有明文。再按處
    理違反道路交通管理事件，有關文書送達之程序，依行政程
    序法之規定，違反道路交通管理事件統一裁罰基準及處理細
    則第五條定有明文。而依行政程序法第七十二條第一項前段
    、第七十三條第一項之規定：送達，於應受送達人之住居所
    、事務所或營業所為之；於應送達處所不獲會晤應受送達人
    時，得將文書付與有辨別事理能力之同居人、受僱人或應送
    達處所之接收郵件人員；復以戶籍法第二十條明文規定：遷
    出戶籍管轄區域三個月以上時，應為遷出登記。但有下列情
    形之一者，得不為遷出登記：1.因公派駐國外服務人員及其
    眷屬。2.因服兵役、國內就學或經矯正機關收容。3.隨本國
    籍遠洋漁船出海作業。
  (二)查抗告人甲○○於七十七年十二月二十日即將戶籍遷入南投
    縣國姓鄉○○路○段一四○之三號，至今未再遷出，此有法
    務部戶役政遷徙紀錄資料查詢結果單在卷可稽。是依前開法
    律規定，自七十七年十二月二十日起，抗告人之應受送達處
    所，要係「南投縣國姓鄉○○路○段一四○之三號」無訛。
    原處分機關於九十三年十二月二日以投監四字第裁６５－Ｈ
    00000000號裁決後，依抗告人之前開法定地址，以
    掛號寄送該裁決書，經郵政機關以未獲會晤本人，而將文書
    付與有辨別事理能力之同居人即抗告人之父邱新乾代收送達
    ，此亦有原處分機關投監四字第裁６５－Ｈ0000000
    0號裁決書、寄存送達證書在卷可佐。抗告人雖辯以：設籍
    地僅為農民保險之需，並非實際居住地，其並沒有與其父同
    住，遲至其父出殯後，整理遺物後，始知有南投縣監理站之
    交通裁決書等語，然依上開戶籍法第二十條第一項前段之規
    定，遷出戶籍管轄區域三個月以上時，應為遷出登記，又綜
    觀卷內，亦查無任何與上開戶籍法同條項但書之得不為遷出
    登記事由事證，抗告人既未依法向戶籍機關為戶籍變更之登
    記，原處分機關本無從得悉抗告人異於戶籍地址之實際居所
    為何，抗告人之戶籍既尚設於南投縣國姓鄉○○路○段一四
    ○之三號，則原處分機關將上開裁決書送達於該處，於法尚
    難謂有何違誤之處，況抗告人縱使因故將戶籍地址登記於非
    實際居住之他地，其本應隨時注意其戶籍地有無相關郵件寄
    送，要難因抗告人個人因素未實際居住於戶籍址，即遽認原
    處分機關送達程序不合法。是本件原處分機關確已為合法之
    送達程序，抗告人果有不服上開處罰，自應於上開裁決書合
    法送達日即九十三年十二月六日之翌日起二十日內，向原審
    法院聲明異議。然抗告人竟遲至九十七年三月十一日始提出
    異議，此亦有聲明異議狀影本存卷可按，是其顯已逾二十日
    之聲明異議期間，應無疑義。
四、綜上所述，本件原審法院以抗告人提起本件異議已逾法定不
    變期間，其異議權已喪失，而將抗告人之聲明異議駁回，其
    認事用法，核無違誤，抗告人以前揭辯詞，提起本件抗告，
    並無理由，應駁回之。
五、據上論結，應依道路交通案件處理辦法第二十六條，刑事訴
    訟法第四一二條，裁定如主文。
中    華    民    國    97    年    4    月    29     日
            刑事第八庭  審判長法  官  羅  得  村
                              法  官  張  靜  琪
                              法  官  吳  進  發
上列正本證明與原本無異。
不得再抗告。
                              書記官  柯  孟  伶
中    華    民    國    97    年    4    月    30     日


司法院資訊處製作；財團法人民間司法改革基金會備份。
